臺灣高雄地方法院刑事判決　　　　　　　96年度易字第2020號
公　訴　人　臺灣高雄地方法院檢察署檢察官
被　　　告　乙○○
　　　　　　　　　　（另案於臺灣高雄第二監獄執行中）
上列被告因違反毒品危害防制條例案件，經檢察官提起公訴（96
年度毒偵字第1372號），被告於本院準備程序進行中，就被訴事
實為有罪之陳述，經詢問當事人意見，本院裁定改依簡式審判程
序審理，判決如下：
    主  文
乙○○施用第二級毒品，累犯，處有期徒刑柒月，減為有期徒刑
月又拾伍日，如易科罰金，以新臺幣壹仟元折算壹日。扣案吸
食器（殘留甲基安非他命）支均沒收銷燬之。
    事  實
一、乙○○前因施用毒品案件，經本院裁定送觀察、勒戒後，認
    無繼續施用毒品之傾向，於民國92年12月10日執行完畢釋放
    。又因竊盜案件，經本院以93年度易字第821 號判處有期徒
    刑7 月確定，於94年7 月16日執行完畢，翌日出監。詎仍不
    知悔改，於觀察、勒戒執行完畢釋放後5 年內，復基於施用
    第二級毒品甲基安非他命之犯意，自95年7 月間某日起至同
    年12月20日某時（起訴書誤載為95年12月22日9 時許回溯24
    小時內之某時）止，在其位於高雄縣鳳山市○○路344 巷3
    之4 號住處內，以燒烤後吸食煙霧之方式，反覆施用第二級
    毒品甲基安非他命多次，約2 、3 天施用1 次。嗣於95年12
    月22日9 時許，在高雄縣岡山鎮○○路81號為警查獲，並扣
    得其所有之吸食器（殘留甲基安非他命）3 支。
二、案經高雄市政府警察局移請臺灣高雄地方法院檢察署檢察官
    偵查起訴。
    理  由
一、按本件被告乙○○所犯係死刑、無期徒刑、最輕本刑為3 年
    以上有期徒刑以外之罪，其於準備程序就前揭被訴事實為有
    罪之陳述，經法官告知簡式審判程序之旨，並聽取其與公訴
    人之意見後，本院認無不得或不宜改依簡式審判程序進行之
    處，爰依刑事訴訟法第273 條之1 第1 項，裁定本件改依簡
    式審判程序審理，合先敘明。
二、上揭事實，業據被告於警詢及本院審理時坦承不諱，且被告
    為警查獲後所採集之尿液，經送請高雄市立凱旋醫院檢驗之
    結果，呈甲基安非他命之陽性反應，有該院96年1 月8 日濫
    用藥物尿液檢驗報告、代碼與姓名對照表各1 紙在卷可憑；
    又扣案之吸食器3 支，經檢驗結果，均含有第二級毒品甲基
    安非他命之殘留，亦有高雄醫學大學附設中和紀念醫院96年
    6 月26日檢驗報告3 紙附卷可考，足認被告之自白與事實相
    符，本件事證明確，被告犯行洵堪認定。
三、按甲基安非他命為毒品危害防制條例第2 條第2 項第2 款所
    稱之第二級毒品，不得施用、持有。次按，犯毒品危害防制
    條例第10條施用第一、二級毒品之罪者，檢察官應聲請法院
    裁定，令被告入勒戒處所觀察、勒戒，經觀察、勒戒後，檢
    察官依據勒戒處所之陳報，認受觀察、勒戒人無繼續施用毒
    品傾向者，應即釋放，並為不起訴之處分；認受觀察、勒戒
    人有繼續施用毒品之傾向者，檢察官應聲請法院裁定令入戒
    治處所強制戒治，其期間為6 個月以上，至無繼續強制戒治
    之必要為止，但最長不得逾1 年，強制戒治期滿，應即釋放
    ，由檢察官為不起訴之處分。觀察、勒戒或強制戒治執行完
    畢釋放後，5 年內再犯第10條施用第一、二級毒品之罪者，
    應依一般刑事訴訟程序予以起訴論罪科刑，此觀諸毒品危害
    防制條例第20條第1 項、第2 項、第23條第1 項、第2 項規
    定自明。被告既曾有如犯罪事實欄所示觀察、勒戒前科，有
    臺灣高等法院被告前案紀錄表1 份在卷可稽，其於觀察、勒
    戒執行完畢釋放後5 年內再犯本件施用毒品案件，依前述規
    定自應予以起訴論罪科刑。是核被告所為，係犯毒品危害防
    制條例第10條第2 項之施用第二級毒品罪。又按刑事法若干
    犯罪行為態樣，本質上原具有反覆、延續實行之特徵，立法
    時既予特別歸類，定為犯罪構成要件之行為要素，則行為人
    基於概括之犯意，在密切接近之一定時、地持續實行之複次
    行為，倘依社會通念，於客觀上認為符合一個反覆、延續性
    之行為觀念者，於刑法評價上，即應僅成立一罪。學理上所
    稱「集合犯」之職業性、營業性或收集性等具有重複特質之
    犯罪均屬之，例如經營、從事業務、收集、販賣、製造、散
    布等行為概念者是（最高法院95年度台上字第1079號判決意
    旨參照），亦即立法者已將本質上具有反覆、延續實行之特
    徵予以特別歸類而定為犯罪構成要件之行為要素，且依社會
    通念於客觀上認為符合一個反覆、延續性之行為觀念者，即
    應僅成立集合犯之一罪。是毒品危害防制條例既依成癮性、
    濫用性及對社會危害性而將毒品分為四級，且僅規定處罰施
    用第一、二級毒品，足見毒品危害防制條例所處罰施用第一
    、二級毒品，其構成要件之行為要素係具有成癮、濫用之反
    覆、延續實行，且依社會通念於客觀上認為符合一個反覆、
    延續性之行為觀念，於刑法評價上，即應僅成立「集合犯」
    之一罪。準此，施用毒品既屬集合犯之習慣犯性質，本件被
    告雖有多次施用第二級毒品行為，亦僅論以一次構成要件之
    施用第二級毒品罪，附此敘明。被告持有第二級毒品甲基安
    非他命之低度行為，應為施用第二級毒品之高度行為所吸收
    ，不另論罪。被告曾有如犯罪事實欄所載之論罪科刑前科，
    有上開前案紀錄表在卷可參，其於有期徒刑執行完畢後5 年
    內，故意再犯本件有期徒刑以上之罪，為累犯，應依刑法第
    47條第1 項規定加重其刑。爰審酌被告除上開前科外，復曾
    於94年間因施用第二級毒品案件，經本院以94年度簡上字第
    445 號判處有期徒刑4 月確定，目前執行中，此有上開前案
    紀錄表在卷可佐，其經觀察、勒戒及論罪科刑後，仍未能戒
    絕毒癮，顯見其戒絕毒癮之意念非堅，惟念其於犯罪後坦承
    犯行，且施用毒品行為，乃屬對自身健康之戕害行為，及犯
    罪動機、目的、手段等一切情狀，量處如主文所示之宣告刑
    。又被告犯罪之時間在96年4 月24日以前，合於中華民國96
    年罪犯減刑條例規定之減刑條件，應依該條例第2 條第1 項
    第3 款，減其刑期2 分之1 ，並斟酌被告犯罪情節、目前無
    業、經濟狀況等一切情形，諭知易科罰金之折算標準，以資
    懲儆。扣案之吸食器3 支，為被告所有且供其施用甲基安非
    他命之物，為被告警詢時所自承，且經檢驗結果，均含有第
    二級毒品甲基安非他命之殘留，亦如前述，因客觀上已無法
    與殘留之甲基安非他命完全析離，應視同毒品，依毒品危害
    防制條例第18條第1 項前段規定沒收銷燬之。
據上論斷，應依刑事訴訟法第273 條之1 第1 項、第284 條之1
、第299 條第1 項前段，毒品危害防制條例第10條第2 項、第18
條第1 項前段，刑法第11條、第47條第1 項、第41條第1 項前段
，中華民國96年罪犯減刑條例第2 條第1 項第3 款、第7 條、第
9 條，判決如主文。
本案經檢察官甲○○到庭執行職務。
中　　華　　民　　國　　96　　年　　8 　　月　　7 　　日
                  刑事第二庭      法　官  楊筑婷
以上正本證明與原本無異。
如不服本判決應於收受本判決後10日內向本院提出上訴書狀，並
應敘述具體理由，如未敘述上訴理由者，應於上訴期間屆滿後20
日內補提理由書狀於本院（均須按他造當事人之人數附繕本）「
切勿逕送上級法院」。
中　　華　　民　　國　　96　　年　　8 　　月　　8 　　日
　　　　　　　　　　　　　　　　  書記官　林靜慧
附錄本判決論罪科刑法條：
毒品危害防制條例第10條
施用第一級毒品者，處6 月以上5 年以下有期徒刑。
施用第二級毒品者，處3 年以下有期徒刑。
